臺灣臺南地方法院刑事判決
110年度訴字第1197號
公  訴  人  臺灣臺南地方檢察署檢察官
被      告  楊濟維



選任辯護人  徐肇謙律師(法扶律師)          
上列被告因違反毒品危害防制條例案件，經檢察官提起公訴（10
9年度偵字第23068號），本院判決如下：
    主  文
楊濟維共同犯販賣第三級毒品罪，處有期徒刑柒年陸月。
    事  實
一、楊濟維知悉現今社會上遭查獲之毒品咖啡包可能摻混不同  
    等級之毒品，而含有第三級毒品成分，不得非法販賣，竟意
    圖營利，與真實姓名年籍不詳、綽號「包子」之成年男子，
    共同基於販賣含有第三級毒品成分咖啡包（驗出含有Mephed
    rone成分）之犯意聯絡，於民國108年11月11日晚上8時44分
    前某時許，先由「包子」與梁皓閔聯繫，並與梁皓閔約定於
    同日晚上8時44分許，在台南市○區○○路00號統一便利商店前
    交易含有第三級毒品之咖啡包3包(金額新臺幣(下同)1,200
    元)，待「包子」與梁皓閔洽談完成後，「包子」即指示楊
    濟維前往指定之交易地點交付上開含有第三級毒品之咖啡包
    ，梁皓閔則指示邱祐霖至指定之交易地點拿取上開含有第三
    級毒品之咖啡包，嗣楊濟維及邱祐霖於上開時間、地點完成
    上開含有第三級毒品咖啡包之交易後，邱祐霖駕車離開現場
    ，隨即於同日晚上8時54分許，在台南市○區○○路000號對面
    發生交通事故，警方獲報到場處理時，於邱祐霖之身上查獲
    上開含有第三級毒品之咖啡包3包，始循線查知上情。
二、案經臺南市政府警察局第五分局報告臺灣臺南地方檢察署檢
    察官偵查起訴。
    理  由
一、按被告以外之人於審判外之言詞或書面陳述，除法律有規定
    者外，不得作為證據，刑事訴訟法第159條第1項定有明文。
    查證人邱祐霖、趙祐瑨於警詢所為之陳述（見警卷第9至11
    頁、17至18頁、22至23頁），均係被告以外之人於審判外之
    陳述，且經被告及其辯護人爭執各該陳述之證據能力（本院
    卷第45頁），復查無傳聞例外之情形，依前開規定，前揭陳
    述均無證據能力。
二、本判決所引用之其餘證據資料（詳後引用之各項證據），其
    中係屬傳聞證據部分，縱無刑事訴訟法第159 條之1 至第15
    9 條之4 或其他規定之傳聞例外情形，因檢察官、被告及辯
    護人均已同意做為證據使用，且本院審酌卷內並無事證顯示
    各該陳述做成時、地與周遭環境，有何致令陳述內容虛偽、
    偏頗之狀況後，也認為適當，依照刑事訴訟法第159 條之5 
    第1 項，應認有證據能力。
三、本院以下所引用之非供述證據，均與本件事實具有自然關聯
    性，且核屬物證、書證性質，又查無事證足認有違背法定程
    序或經偽造、變造所取得等證據排除之情事，復經本院依刑
    事訴訟法第164 條、第165 條踐行物證、書證之調查程序，
    況檢察官、被告及其辯護人對此部分之證據能力均不爭執，
    是認均有證據能力。
貳、實體方面
一、認定犯罪事實所憑之證據和理由 
  ㈠訊據被告楊濟維固坦承有於上揭時間、地點，將上開含有第
    三級毒品之咖啡包3包交付予證人邱祐霖等情，惟矢口否認
    有何共同販賣第三級毒品之犯行，辯稱：當時綽號「包子」
    之人交給我咖啡包的時候，我不知道裡面是什麼，當時也  
    沒有想那麼多，「包子」只有跟我說拿三包咖啡包到7-11  
    給邱祐霖，有跟我說邱祐霖開什麼型號的車子，但沒有要  
    我跟邱祐霖拿錢，我沒有得到任何好處云云。經查：
  ⒈被告楊濟維有於108年11月11日20時44分在臺南市○區○○路00
    號7-11超商旁，將上開含有第三級毒品之咖啡包3包交付給
    邱祐霖乙情，核與證人邱祐霖、梁皓閔於偵查中之證述大致
    相符（見偵卷第31至34頁、89至91頁），並有108年11月11
    日證人邱祐霖交易毒品監視器影像（警卷第5至8頁），復從
    證人邱祐霖身上扣得毒品咖啡包3包，經檢驗結果均含第三
    級毒品Mephedrone，有高雄市立凱旋醫院108年12月24日高
    市凱醫驗字第62540號濫用藥物成品檢驗鑑定書可佐（見警
    卷第12頁）。是此部分事實，堪以認定。
　⒉又現今社會遭查獲毒品咖啡包，常見混雜不同毒品，甚至摻
    雜不同等級之毒品，且毒品咖啡包內含有第三級毒品亦非屬
    罕見，況本件咖啡包之外觀係以迷彩圖案為底、上有白色骷
    髏頭之圖樣及英文字母字樣，有查扣毒品照片4張附卷可稽
    （見偵卷第105至106頁、本院卷第77至79頁），明顯與一般
    咖啡包之外包裝不同，應不難分辨，且被告於偵查中自承：
    外表確實不是一般咖啡包（見偵卷第65頁）等語明確；至被
    告於準備程序中辯稱僅聽從包子指令將上開含有第三級毒品
    之咖啡包交給邱祐霖，不知道咖啡包之內容物為毒品，也未
    詢問包子上開咖啡包之內容物為何，則殊難想像，衡諸常情
    ，一般人接過外包裝奇特、內容物不明之物，應會詢問對方
    所交付是何物，被告楊濟維非但沒有進一步探詢咖啡包內容
    物，亦未探詢包子為何要將上開包裝奇特之咖啡包販賣給邱
    祐霖，且被告於本院審理時陳述：「我知道這是包子要賣給
    別人的，只是我不用收錢，只要幫忙交給對方」、「（問：
    你接過這3包咖啡包有沒有想過包子有可能會陷害你？）答
    ：沒有」、「（問：有沒有想過裡面可能是毒品請你去轉交
    ，這樣包子可以免於刑責？）答：我沒有想那麼多，我想他
    應該不會害我，我接到東西我就直接放口袋了」等語（見本
    院卷第114頁、119至120頁），蓋毒品交易者多數會找具一
    定信賴關係之人進行交貨，自己得以躲避查緝且所交付之毒
    品亦不會被私吞，倘被告楊濟維與「包子」並無私交，包子
    怎會甘冒毒品可能被私吞之風險，而將上開毒品交予被告楊
    濟維去轉交？從而，被告楊濟維之陳述既有前開矛盾、不符
    常情之處，自難採信。
　⒊至被告楊濟維辯稱當日是「包子」派他到場交易，其僅為中
    間聯絡人，並非其本人與「包子」共同販賣毒品與證人邱祐
    霖云云。被告楊濟維於本院審理時陳述：「（你剛剛回答審
    判長說你跟包子不熟，是一般喝酒、唱歌的朋友，是否如此
    ？）答：是」、「（問：剛剛有提示三個彩色的咖啡包，包
    子當時拿給你的時候，你認為是什麼東西？）答：我當時沒
    有想太多我就放在口袋，直接過去7-11拿給他了，我也沒有
    仔細看是什麼」等語搪塞（見本院卷第119至120頁），而衡
    情毒品買賣罪刑甚重且向來為警方嚴加取締、查緝之犯罪，
    買賣雙方於交易前自當先確認彼此身分，已具一定信賴關係
    後始得迅速進行毒品交易，以躲避查緝，查被告楊濟維既自
    承為「包子」與證人邱祐霖之中間聯絡人，而被告楊濟維與
    邱祐霖素不相識，倘「包子」於被告與邱祐霖交易前完全未
    有任何引介、被告楊濟維亦不知道其所交付之咖啡包為何物
    ，任由雙方彼此試探，不僅與被告熟門熟路即開車上證人邱
    祐霖之副駕駛座，隨即拿出毒品咖啡包，彼此之間並未交談
    之情不符，亦與常情有違，自難採信。
　⒋況就販賣毒品而言，舉凡看貨、議價、洽定交易時地、收款
    、交貨等作為，皆屬販賣毒品構成要件事實之部分行為。如
    行為人主觀上明知他人從事販賣毒品之行為，客觀上聯絡毒
    品買賣、為他人看貨、議價、送貨、收款等屬於販賣毒品罪
    構成要件事實之部分行為，即係分擔實行犯罪行為，無論是
    否基於幫助販賣之意思，自應負共同販賣毒品之罪責，不能
    僅評價為販賣毒品罪之幫助犯（最高法院107年度台上字第3
    517號判決、108年度台上字第991號意旨參照）。查本案被
    告楊濟維既知悉「包子」與邱祐霖等人欲交易毒品咖啡包
    並居中交貨，是被告楊濟維已有交付毒品之構成要件事實之
    部分行為，依上開最高法院判決意旨，其所為仍應負正犯之
    責無訛。       
  ㈡又販賣毒品行為之處罰基礎，主要在於行為人將持有之毒品
    讓與他人使之擴散，並取得對價，所著重者厥為讓與與對價
    之意涵上；倘於有償讓與他人之初，即係出於營利之意思，
    並已著手實行，其以高於購入原價出售者，固為販賣行為，
    設若因故不得不以原價或低於原價讓與他人時，亦屬販賣行
    為；必也始終無營利意思，而以原價或低於原價有償讓與他
    人，始得以轉讓罪論處。又所謂營利之意圖，即犯罪之目的
    ，原則上不以發生特定結果為必要，是不以實際從中得利為
    必要（最高法院104年度台上字第379、435 號判決意旨參照
    ）。另按我國法令對販賣毒品者臨以嚴刑，惟毒品仍無法禁
    絕，其原因實乃販賣毒品存有巨額之利潤可圖，故販賣毒品
    者，如非為巨額利潤，必不冒此重刑之險，是以有償販賣
    毒品者，除非另有反證證明其出於非圖利之意思而為，概  
    皆可認其係出於營利之意而為（最高法院87年度台上字第3 
     164號、93年度台上字第1651號判決意旨參照）。查被告楊
      濟維所犯之販賣第三級毒品咖啡包犯行，為有償行為，核
      與一般販賣毒品交貨之交易型態無殊，客觀上已該當於毒
      品販賣之實行，佐以販賣毒品屬重罪，衡情販毒者取得毒
      品之成本與售出之價格應存在相當之價差，是被告楊濟維
    明知上開毒品咖啡包是「包子」要賣給邱祐霖、梁皓閔，卻
    自甘承受重典完成前開毒品交易，並由「包子」與梁皓閔、
    邱祐霖約定、收受價金，其主觀上有藉此等交易從中取利之
    意圖，要無疑義。
　㈢綜上所述，本件事證明確，被告前揭犯行足以認定，應依法
    論科。　
二、論罪科刑：
　㈠新舊法比較：
　　按行為後法律有變更者，適用行為時之法律。但行為後之法
    律有利於行為人者，適用最有利於行為人之法律，刑法第2
    條第1項定有明文。查被告行為後，毒品危害防制條例第4條
    第3項於109年1月15日修正公布，並於同年7月15日施行。修
    正前毒品危害防制條例第4條第3項規定：「製造、運輸、販
    賣第三級毒品者，處七年以上有期徒刑，得併科新臺幣七百
    萬元以下罰金。」；修正後毒品危害防制條例第4條第3項則
    規定：「製造、運輸、販賣第三級毒品者，處七年以上有期
    徒刑，得併科新臺幣一千萬元以下罰金。」，經比較新舊法
    之結果，修正後毒品危害防制條例第4條第3項之法定構成要
    件雖未變更，然其罰金刑之法定刑度已較修正前提高，並未
    較有利於被告，依刑法第2條第1項前段規定，自應適用行為
    時即修正前毒品危害防制條例第4條第3項之規定處罰。
　㈡論罪：
　　Mephedrone係毒品危害防制條例第2條第2項第3款所列之第
    三級毒品，依法不得販賣。是核被告所為，係犯修正前毒品
    危害防制條例第4條第3項之販賣第三級毒品罪；被告販賣前
    意圖販賣而持有第三級毒品之低度行為，為販賣之高度行為
    所吸收，不另論罪。又被告與「包子」就上開犯行有犯意聯
    絡及行為分擔，為共同正犯。
　㈢量刑：
　　爰以行為人責任為基礎，審酌毒品對個人及社會之危害至深
    且廣，被告漠視國家杜絕毒品犯罪之禁令與嚴刑，竟與「包
    子」為共同販賣第三級毒品之犯行，助長施用毒品行為，並
    戕害國民身心健康，危害社會、國家健全發展，其所為實屬
    不該。且被告始終否認犯罪，犯後態度難認良好，併考量本
    案毒品種類及數量、次數，兼衡犯罪動機、目的及手段、所
    生損害及被告自陳高中畢業之智識程度、未婚、無子女、目
    前做工之家庭生活與經濟狀況（見本院卷第120頁）等一切
    情狀，量處如主文所示之刑，以示警懲。
三、沒收
　　至本案於證人邱祐霖身上扣得之毒品咖啡包3包，業經查獲
    機關沒入銷燬，有臺南市政府警察局第五分局111年1月13日
    南市警五偵字第1110014393號函暨毒品咖啡包3包相片、移
    送、裁罰及銷毀記錄附卷可參（本院卷第65至97頁），爰不
    另再諭知沒收銷燬。
據上論斷，應依刑事訴訟法第299條第1項前段，修正前毒品危害
防制條例第4條第3項，刑法第2條第1項前段、第11條前段、第28
條，判決如主文。
本案經檢察官王鈺玟提起公訴，檢察官陳擁文到庭執行職務。
中　　華　　民　　國　　111 　年　　4 　　月　　13　　日
　　　　　　　　　刑事第十二庭 審判長 法　官　張婉寧
　　　　　　　　　                    法  官  陳嘉臨
　　　　　　　　　                    法  官  黃鏡芳
以上正本證明與原本無異。
如不服本判決應於收受本判決後20日內向本院提出上訴書狀，並
應敘述具體理由。其未敘述上訴理由者，應於上訴期間屆滿後20
日內向本院補提理由書狀（均須按他造當事人之人數附繕本）「
切勿逕送上級法院」。 
　　　　　　　　　　　　　　　　　    書記官　施茜雯
中　　華　　民　　國　　111 　年　　4 　　月　　13　　日
  　　　　　　　　　　　　　　
附錄本件判決引用之法條：
修正前毒品危害防制條例第4條
製造、運輸、販賣第一級毒品者，處死刑或無期徒刑；處無期徒
刑者，得併科新臺幣 2 千萬元以下罰金。
製造、運輸、販賣第二級毒品者，處無期徒刑或 7 年以上有期
徒刑，得併科新臺幣 1 千萬元以下罰金。
製造、運輸、販賣第三級毒品者，處 7 年以上有期徒刑，得併
科新臺幣 7 百萬元以下罰金。
製造、運輸、販賣第四級毒品者，處 5 年以上 12 年以下有期
徒刑，得併科新臺幣 3 百萬元以下罰金。
製造、運輸、販賣專供製造或施用毒品之器具者，處 1 年以上
7 年以下有期徒刑，得併科新臺幣 1 百萬元以下罰金。
前五項之未遂犯罰之。